臺灣桃園地方法院民事判決
原　　　告　陳柏衡
被　　　告　鍾佳倫
受 告知 人　美亞產物保險股份有限公司
法定代理人　蔡漢凌
訴訟代理人　何志雄
上列當事人間損害賠償事件，本院於民國100 年5 月16日辯論終
結，判決如下：
    主  文
被告應給付原告新臺幣參拾伍萬參仟捌佰貳拾捌元，及自民國一
百年五月三日起至清償日止，按週年利率百分之五計算之利息。
原告其餘之訴駁回。
訴訟費用由被告負擔五分之二，餘由原告負擔。
本判決第一項得假執行。
原告其餘假執行之聲請駁回。
    事實及理由
甲、程序方面：
一、按「訴狀送達後，原告不得將原訴變更或追加他訴。但有下
    列各款情形之一者，不在此限：二、請求之基礎事實同一者
    。三、擴張或減縮應受判決事項之聲明者。」民事訴訟法第
    255 條第1 項第2 、3 款定有明文。原告提起本件訴訟原訴
    之聲明為：被告應連帶給付原告新臺幣（下同）61萬7,249
    元及自起訴狀送達之翌日起至清償日止，按週年利率5 ％計
    算之利息（本院按請求項目為精神慰撫金40萬元，工作損失
    減少收入1 萬元，醫療費用2 萬5,895 元，增加生活之需要
    救護車車資1 萬4,574 、看護費12萬元，機車毀損修復費用
    4 萬2,000 元，眼鏡、手錶損壞重置費用分別為2,500 元、
    2,280 元；見卷第6 頁）。嗣以100 年3 月18日所具準備書
    狀撤回上開關於眼鏡、手錶重置費用共4,780 元之請求，並
    將精神慰撫金由40萬元擴張為60萬元；復於100 年4 月11日
    言詞便辯論時以機車毀損無法修復，縱使修復亦難使用且機
    車已經出售為由將原請求修復費用4 萬2,000 元變更擴張為
    為金錢賠償4 萬4,000 元，利息部分則自變更聲明記載之筆
    錄送達後之翌日起算（以上見卷第81、87頁，請求總金額合
    計81萬4,469 元，本院卷第103 頁言詞辯論筆錄所載81萬6,
    469 元，係屬誤載，已更正），而將訴之聲明更為被告應給
    付原告81萬4,469 元及自記載筆錄送達之翌日起至清償日止
    ，按週年利率5 ％計算之利息。上開關於原告訴之聲明之追
    加或變更或撤回，均係主張原告因車禍受傷、物品毀損、或
    致精神上痛苦有非財產上之損害，而有增加支出或難以證明
    之原因事實所為，核屬基於請求基於同一行車事故之基礎事
    實，且追加、撤回部分亦僅擴張或減縮應受判決之聲明，其
    餘訴訟標的尚無變更，至利息起算日變更部分亦為減縮訴之
    聲明而已，照首揭規定，依法尚無不許之理，合先敘明。
二、被告未於言詞辯論期日到場，核無民事訴訟法第386 條所列
    各款情形，依原告之聲請，由其一造辯論而為判決。
三、受告知人美亞產物保險股份有限公司經告知訴訟後雖曾到庭
    陳述意見，惟未具狀參加訴訟，併此敘明。
乙、實體方面：
壹、原告主張
一、被告於99年1 月22日下午5 時55分許，駕駛車牌號碼4899-K
    S 號自用小客車，沿桃園縣中壢市○○路○段由南往北行駛
    ，途經同路與通基路（本院按應係通基處平交道）交岔路口
    ，欲左轉進入通基路時，應注意車輛行駛時，轉彎車應讓直
    行車先行，而依當時天候晴、夜間有照明、路面乾燥無缺陷
    、無障礙物、視距良好之情形，並無不能注意之情事，竟疏
    於注意，於上開路口貿然左轉，適有原告騎乘車牌號碼882-
    DWU 號普通重型機車沿中華路一段由北往南行駛直行，途經
    上開交岔路口，避煞已不及，遭被告所駕車輛撞擊後，人車
    倒地，致原告受有左側股骨骨折等傷害，且此傷害、物品毀
    損等係因被告疏未注意、未遵守交通規則所肇致，有相當因
    果關係。為此爰依民法第184 條第1 項前段、第193條第1項
    、第195條第1項、第196條請求損害賠償。
二、原告所受損害如下：
Ａ、醫療費用：原告受傷，經送至行政院衛生署桃園醫院（下稱
    署立桃園醫院）先行初步診治自費費用為789 元、又至佳里
    醫療社團法人醫院（下稱佳里醫院）診治自費費用1萬6,106
    元、其間另至進安（原告起訴狀附表載「超群」）中醫診所
    取用傷科內服藥費9,000 元，共支出醫療費用2 萬5,895 元
    。
Ｂ、增加生活上支出：因原告係住居台南市，在桃園地區僅為求
    學，車禍後無人看顧，故車禍當日在署立桃園醫院初步診治
    後轉回台南，支出救護車車資1 萬4,574 元。
Ｃ、照顧費用：原告受有前開傷害，於99年1 月23日在佳里醫院
    急診，於當日施行骨折開放性復位鋼釘固定手術治療，嗣後
    在同院治療及住院，醫囑2 個月內需專人看護，原告實際上
    則均由原告父母照料，此種基於親屬關係之恩惠，不能嘉惠
    於加害人，自得向被告請求賠償99年1 月22日至同年3 月23
    日，2 個月之照護費用12萬元。
Ｄ、機車毀損致不能修復：原告所有之機車，至車禍前已經使用
    1 年7 月，於97年6 月2 日原購買價格為6 萬9,000 元，經
    車行估價車禍前價值為4 萬9,000 元，車禍後已難以修復且
    修復使用亦有危險之虞，故以5,000 元出售與機車行負責人
    黃碧卿，被告應賠償4 萬4,000 元。
Ｅ、減少工作收入：原告受傷前原在達美樂披薩股份有限公司打
    工，每月薪資5,000 元，因車禍受傷2 個月無法工作，請求
    損失工作收入1萬元。
Ｆ、精神慰撫金：原告受有前開嚴重傷害，精神上受有極大痛苦
    ，請求60萬元之非財產上之損害。
三、聲明（一）被告應給付原告81萬4,469 元及自變更後聲明記
    載之筆錄送達翌日起至清償日止，按週年利率5 ％計算之利
    息。（二）訴訟費用由被告負擔。（三）願供擔保請准宣告
    假執行。
貳、被告及受告知人方面：被告未於言詞辯論期日到場，亦未提
    出書狀作何聲明及陳述。另受告知人到庭陳述意見則以，被
    告為其公司意外險被保險人，但至目前為止，並未辦理出險
    或委託其公司處理本件車禍理賠事宜，對原告主張各項損害
    除慰撫金請求過高外，其餘部分沒有意見等語。
參、本院之判斷：
一、原告主張被告於前開所指時地駕駛車輛，依當時現場各種情
    狀，並無不能情事存在，竟疏未注意於行經交岔路口車左轉
    彎時竟未讓原告騎乘機車之直行車先行，致撞擊原告所騎乘
    機車，使原告受有左側股骨骨折之傷害、機車毀損等事實，
    其情均如前述，有被告提出之佳里醫院診斷證明書為證（卷
    第12頁）；並經本院向桃園縣政府警察局中壢分局調閱相關
    車禍資料，有該局檢附道路交通事故現場圖（含草圖），道
    路交通事故調查報告表（一）（二）、被告調查筆錄、現場
    照片等件為證；依上資料互核，與原告主張車禍各情大致相
    符；被告復未到場，亦未提出書狀作何抗辯或陳述。堪信原
    告此部分主張為真實。
二、按汽車行駛至交岔路口，其行進、轉彎，應依下列規定：轉
    彎車應讓直行車先行。行至有號誌之交岔路口，遇有前行或
    轉彎之車道交通擁塞時，應在路口停止線前暫停，不得逕行
    駛入交岔路口內，致號誌轉換後，仍未能通過妨礙其他車輛
    通行。道路交通安全規則第102 條第1 項第7 款、第13款定
    有明文。依原告前揭主張及於本院之陳述，對於上開中壢分
    局提供之資料沒有意見，當時車況有點塞，被告要轉彎時看
    道路口有個車縫急忙要鑽入，雙方的車道都是綠燈號誌（見
    卷76頁）；另被告於警訊中則陳，晚間晴天、路況良好、視
    線清楚，交通流量大，有號誌管制，雙方都為綠燈等語（見
    卷第59頁）；依兩造之所述，車禍現場當時交通流量大，道
    路車流呈現稍微擁塞狀態，且現場當時天候晴、夜間有照明
    、路面乾燥無缺陷、無障礙物、視距良好之情形，除為兩造
    所於本院及警訊陳述外，亦有道路交通事故調查報告表（一
    ）（二）在卷可憑，並無不能注意之情事存在，而現場車流
    況擁塞，行車動線更應注意左右來車，被告行車既為左轉彎
    進入交岔路口，應先在路口停止線暫停，且應讓原告所騎乘
    之直行車先行，竟疏於注意因車行方向為綠燈未為暫停讓直
    行車先行貿然從車縫中左轉肇致本件車禍之發生，顯有過失
    甚明。復且原告因機車前方與被告所駕車輛右前方（大燈下
    方）撞擊（見卷第61頁之照片）而人車倒地，使之受左側股
    骨骨折之傷害，係因被告過失行為所致，二者自有相當因果
    關係，亦可採認。
三、按「因故意或過失，不法侵害他人之權利者，負損害賠償責
    任。」、「汽車、機車或其他非依軌道行駛之動力車輛，在
    使用中加損害於他人者，駕駛人應賠償因此所生之損害。但
    於防止損害之發生，已盡相當之注意者，不在此限。」、「
    不法侵害他人之身體或健康者，對於被害人因此喪失或減少
    勞動能力或增加生活上之需要時，應負損害賠償責任。」、
    「不法侵害他人之身體、健康、名譽、自由、信用、隱私、
    貞操，或不法侵害其他人格法益而情節重大者，被害人雖非
    財產上之損害，亦得請求賠償相當之金額。」、「不法毀損
    他人之物者，被害人得請求賠償其物因毀損所減少之價額。
    」，民法第184 條第1 項前段、第191 條之2 、第193 條第
    1 項、第195 條第1 項前段、第196 條均定有明文。查被告
    行車至擁塞交岔路口左轉彎時、未注意應先行暫停並讓直行
    車先行致釀本件車禍使原告受有身體之傷害，既如前述，自
    應依上規定負損害賠償責任。茲將原告所請求損害賠償之項
    目、數額是否有據？分述如下：
１、原告主張醫療費用共計2 萬5,895 元：此部分費用細目詳如
    前述，並有原告提出佳里醫院收費收據8 紙（見卷第第13至
    16頁）、進安中醫診所之診斷證明書及收據各1 紙（見卷第
    17至18頁）、署立桃園醫院醫療費用收據3 紙（見卷第19至
    21頁）影本等件為證，經核除其中經列診斷證明書費僅1 紙
    亦屬證明傷勢所必要外（應屬增加生活上之支出，但本件列
    於本欄論計），其餘均屬治療身體傷害所必要，全部應予准
    許。
２、增加生活上之支出即救護車車資1 萬4,574 元：此有原告提
    出飛龍救護車有限公司統一發票影本1 紙為證（見卷第21頁
    ）。按原告住居台南，於桃園求學及工作，車禍所致傷害為
    左側股骨骨折，且須施以開放性復位鋼釘固定手術，應有專
    人照護，於車禍當日於署立桃園急救初步診治後轉回台南佳
    里醫院，就近有親人照料，依其傷勢，搭乘救護車自屬必要
    ，應予准許。
３、看護費用12萬元：原告主張其所受傷害，醫囑「宜專人照護
    兩個月」，此有原告提出佳里醫院診斷證明書可憑，審酌原
    告所受傷害，應屬實情；又原告主張受傷手術期間均由父母
    照料，亦應符合現今社會情事。按親屬代為照顧被害人之起
    居，固係基於親情，但親屬看護所付出之勞力並非不能評價
    為金錢，雖因二者身分關係而免除被害人之支付義務，惟此
    種基於身分關係之恩惠，自不能加惠於加害人。故由親屬看
    護時雖無現實看護費之支付，仍應認被害人受有相當於看護
    費之損害，得向上訴人請求賠償，始符公平原則。最高法院
    著有94年度台上字第1543號裁判要旨可資參照，是原告主張
    自99年1 月22日至同年3 月23日止之看護費用12萬元，本院
    酌以99年1 月22日車禍時已經將近下午6 時，且車禍後係送
    署立桃園醫院急救初步診治後即轉送台南佳里醫院，該日其
    實應由醫院及救護人員照護中，當日應無父母照料情事，照
    護期間應係指99年1 月23日至3 月22日（或係99年1 月24日
    至3 月23日），上開日期應僅係表明照料期間為2 個月而已
    ，惟原告係請求2 個月之照護費用12萬元，上開日期之記載
    亦屬超過2 個月。依本院職權上已知審酌一般看護病人之看
    護費全日約為2,000 元左右，本件以2 個月60天計算，原告
    請求費用12萬元，尚屬適當合理，應予准許。
４、減少工作收入1 萬元：原告主張其在桃園地區求學（本院按
    中原大學四年級學生），亦有在達美樂披薩股份有限公司打
    工，月平均薪資約5,000 元，有其提出99年8 月7 日至99年
    2 月12日（日期均係轉帳日）之薪資表17紙可佐（見卷23至
    28 頁 ），依上薪資表計算平均每月可得5,051 元。原告因
    上開傷害既須專人照護2 個月，其主張有2 個月無法工作，
    減少工作收入1 萬元，依上說明，應屬有據，應予准許。
５、機車毀損致不能修復之價值減損4 萬4,000 元：原告主張所
    有之機車，至車禍前已經使用1 年7 月，於97年6 月2 日原
    購買價格為6 萬9,000 元，經車行估價車禍前價值為4萬9,0
    00元，車禍後已難以修復且修復使用亦有危險之虞，故以5,
    000 元出售與機車行負責人黃碧卿，其中價差4 萬4,000 元
    ，被告應賠償之；有原告提出中古機車買賣合約書及車價說
    明1 份為證（見卷第82頁），似非無據。就其中關於機車應
    無法修復或難以修復，而出售機車行5,000 元一情參酌機車
    經撞擊後之照片，確有車前全毀之情形（見卷第62頁），此
    部分尚非不得採信，原告自得請求車禍前機車市場上交易價
    值及車禍後廢機車出售取得售價之價差，作為機車受損減少
    之價額；惟經本院函詢桃園縣機車商業同業公會，原告所有
    系爭機車依該車之形式、廠牌、使用年限、里程數等等於車
    禍前99年1 月市場價格為何，據該會於100 年5 月11日以（
    100 ）桃機廷字第030 號函知，系爭機車於上開時期市場價
    格車輛價格視車況而定外為3 萬5,000 元至4 萬元（見卷第
    100 頁），而原告對此市場價格亦表示無意見；據此，原告
    所有之機車車禍前之市場價值應以4 萬元為準，較符市場行
    情，原告復已將機車以5,000 元出售，此部分原告得請求者
    為3 萬5,000 元，超過部分，無從准許。
６、精神慰撫金60萬元：原告主張於本件車禍發生後，受傷傷勢
    嚴重，精神上自受有極大之痛苦等語。按慰藉金之賠償須以
    人格權遭遇侵害，使精神上受有痛苦為必要，其核給之標準
    固與財產上損害之計算不同，然非不可斟酌雙方身分資力與
    加害程度，及其他各種情形核定相當之數額；最高法院著有
    51年台上字第223 號判例要旨可資參照。經查，原告受有如
    上開所述之傷害，復需受開放性復位手術，專人照料亦需達
    2 個月，因本件車禍受有精神上痛苦自屬實情，得請求非財
    產上之損害賠償。經審酌兩造如下一切情狀：原告係在學學
    生、車禍休養治療期間適值寒假、學業非有重大中斷、除平
    日打工所得外尚無恆產，被告國中畢業、名下沒有不動產、
    97年薪資所得35萬4,314 元、98年薪資所得僅2 萬7,783 元
    、目前另案為偵查機關通緝中（以上見第42至50頁之兩造稅
    務電子閘門財產所得調件明細表、第58、77頁筆錄），本院
    認原告請求之精神慰撫金60萬元，尚嫌過高，應以30萬元為
    適當，超過部分，應予駁回。
４、綜上，原告得請求賠償之金額為50萬5,469元（25895 ＋145
    74＋120000＋10000 ＋35000 ＋300000），超過部分，無從
    准許。
四、按「又損害之發生或擴大，被害人與有過失者，法院得減輕
    賠償金額或免除之，民法第二百十七條第一項定有明文。此
    項規定之目的，在謀求加害人與被害人間之公平，故在裁判
    上法院得以職權減輕或免除之。」最高法院著有85台上第17
    56號判例要旨可資參照。本件被告雖未到場陳述或抗辯。惟
    查本件事故之發生，依前揭兩造之陳述（被告於警詢中）及
    現場圖示、兩造車輛撞擊照片觀之：原告自稱當時時速約30
    公里，車行在外側車道的左邊，比較靠近三線道的中線道旁
    （見卷第76頁正反面），而被告時速在轉彎時約10公里，兩
    造互相撞擊處約在原告車行方向車道「中間車道」（中央槽
    化線再過去一個車道）路口（見第55頁現場圖示），此情與
    兩造所述車行位置相當，顯見此時被告車行已過原告車道路
    口中間，再比較兩車撞擊點，係在原告機車正面、被告自用
    小客車右側大車燈下方旁邊（見卷第61至63頁之照片），雖
    然如原告所指被告係在擁擠車況下從車縫鑽入路口，確有如
    前未禮讓直行車先行及應注意暫停再行之行為，然被告既已
    駛入原告車行方向車道中間之路口，原告亦應注意此車前狀
    況並隨時採取安全之措施，亦能避免車禍之發生；據此，原
    告對本件車禍之肇致，亦同有過失，審酌被告過失行為在前
    ，及上開所述諸情，原告過失行為較輕應屬肇事次因，應由
    原告負擔30％過失責任。是依上揭判例要旨，本件被告得減
    輕賠償金額30％。原告得請求之賠償金額為35萬3,828元（5
    05649 ×70％，元以下四捨五入），逾此部分之請求，即屬
    無據，不應准許。
五、給付無確定期限者，債務人於債權人得請求給付時，經其催
    告而未為給付，自受催告時起，負遲延責任。其經債權人起
    訴而送達訴狀，或依督促程序送達支付命令，或為其他相類
    之行為者，與催告有同一之效力。遲延之債務，以支付金錢
    為標的者，債權人得請求依法定利率計算之遲延利息。但約
    定利率較高者，仍從其約定利率。應付利息之債務，其利率
    未經約定，亦無法律可據者，週年利率為百分之五。民法第
    229 條第2 項、第233 條第1 項、第203 條分定明文。本件
    為侵權行為之債，兩造自無約定清償期及利率，原告主張請
    求金額，被告應自變更後聲明筆錄送達之翌日起至清償日止
    ，按週年利率5 ％計算之利息。查本件公示送達原告係於10
    0 年4 月12日刊載新聞紙，利息起算日為100 年5 月3 日。
    從而原告依據侵權行為之法律關係請求被告連帶給付35萬3,
    828 元及自100 年5 月3 日起至清償日止，按週年利率5 ％
    計算之利息，為有理由，逾此部分之請求，則應予駁回。
六、本件所命給付之金額未逾50萬元，依法應依職權宣告假執行
    ，爰宣告之；原告聲請供擔保請准宣告假執行，除勝訴部分
    應依職權宣告外，其餘敗訴部分已經失所依附，併予駁回。
七、本件事證以臻明確，原告其餘主張、陳述及所提之證據資料
    ，核與判決結果已無影響，不再一一論述，併此敘明。
據上論結，本件原告之訴為一部有理由，一部無理由，依民事訴
訟法第385 條第1 項前段、第79條、第389 條第1 項第5 款，判
決如主文。
中    華    民    國   100    年    5     月    30    日
                  民事第二庭    法  官  劉克聖
右為正本，係照原本作成。
如對本判決上訴，須於判決送達後20日內向本院提出上訴狀。
如委任律師提起上訴者，應一併繳納上訴審裁判費。
中    華    民    國   100    年    5     月    30    日
                            書記官  伍正嫻